【裁判字號】    98,上易,460
【裁判日期】    980429
【裁判案由】    詐欺
【裁判全文】
臺灣高等法院刑事判決                 98年度上易字第460號
上  訴  人
即  被  告  甲○○
上列上訴人，因詐欺案件，不服臺灣板橋地方法院97年度易字第
2616號，中華民國97年12月10日第一審判決（聲請簡易判決處刑
案號：臺灣板橋地方法院檢察署97年度偵字第12443 號），提起
上訴，本院判決如下：
    主  文
上訴駁回。
    事  實
一、甲○○於民國（下同）95、96年間，為東森房屋中和景安加
    盟店專員、店長，前曾仲介乙○○向永富開發股份有限公司
    （下稱永富公司）購買房屋獲利，有一定交情，亦知乙○○
    具有相當財力。甲○○因個人投資失利，竟基於意圖為自己
    不法所有之詐欺接續犯意，於95年7 月間向乙○○表示永富
    公司有另筆臺北縣中和市○○路322號1、2 樓之房屋（坐落
    土地為臺北縣中和市○○段650、632、632之1地號土地）欲
    出售，並向乙○○詐稱已仲介談妥價金，惟因永富公司尚有
    銀行聯貸案需處理，故需一段時日方能簽約過戶，但仍需先
    給付定金等語，致乙○○陷於錯誤，於95年7月4日至96年4
    月2 日間，陸續支付新臺幣（下同）二千萬元定金予不知情
    上開中和景安加盟店人員周秋華後轉交予甲○○。甲○○又
    於96年8 月向乙○○訛稱此筆交易已可簽約過戶，要求乙○
    ○先支付契稅42萬7千元，致乙○○陷於錯誤，於96年8月14
    日將上開契稅交予不知情代書邱世章後轉交予甲○○。甲○
    ○再於96年 8月間向乙○○訛稱，貸款成數不足，需再繳交
    30 萬元等語，使乙○○陷於錯誤，於同年8月27日將30萬元
    交予不知情周秋華後轉交予甲○○。甲○○詐得上開款項後
    ，除將其中 750萬元繳公司外（此部分另再透過抽佣及紅利
    取回 350萬元），即將其餘之款項據為己有，迄未歸還。嗣
    因乙○○向永富公司查證結果並無談成前揭交易之事，始知
    受騙。
二、案經乙○○訴由臺灣板橋地方法院檢察署檢察官偵查起訴。
    理  由
甲、證據能力之說明：
    檢察官及被告，對於以下本院作為得心證依據之各項證據資
    料，均不爭執證據能力，並於審理程序同意作為證據，本院
    審酌上開各項證據作成時之狀況，認為並無不適當之情事，
    依刑事訴訟法第159條之5之規定，均有證據能力。
乙、實體方面：
一、訊據上訴人即被告（下稱被告）甲○○，固坦承上開時地，
    有擔任東森房屋中和景安加盟店專員、店長，95年間仲介告
    訴人乙○○購買上開永富公司房屋，陸續向告訴人收取定金
    及契稅等情事，惟矢口否認詐欺取財犯行，先後辯稱：其確
    實有去向永富公司洽談，但沒有談成，向告訴人所收取金錢
    應未達二千餘萬之多，其雖從中挪用約四百多萬元，但其餘
    款項均交給老闆黃泓翔，其未以貸款成數不足為由，向告訴
    人收取30萬元云云。惟查：
(一)被告仲介告訴人乙○○購買上開永富公司房屋，並陸續向伊
    收取定金、契稅，然該筆交易自始均未談成等事實，為被告
    甲○○於偵審中供承不諱，核與證人即告訴人乙○○、證人
    即告訴人之妻子陳素偵於原審中，證人周秋華、邱世章、黃
    泓翔於偵查及原審中所為證述大致相符，並有土地登記申請
    書、土地增值稅申報書、契稅申報書、證件保管憑條、契稅
    收據、被告道歉信函等文件附卷可稽，此部分之事實，洵堪
    認定。關於告訴人就上開永富公司房屋乙案所交付之款項達
    二千零七十二萬七千元乙節，業據證人乙○○、陳素偵於原
    審中證述甚詳，並有伊等所提付款明細表暨各該帳戶存摺之
    提款紀錄影本在卷可按。且依證人黃泓翔、周秋華於偵查及
    原審所證，關於此案公司方面共計收得750 萬元，其中被告
    可得佣金及分紅約350 萬元，是以仲介公司部分即已抽佣達
    750 萬元之情觀之，證人乙○○稱被告所告知總價金為一億
    零三百萬元（參見原審97年10月28日審判筆錄3 頁），應符
    常情，亦可徵證人乙○○稱定金部分達二千萬元，與一般貸
    款成數八成、自備款二成之交易行情相當，當屬有據。
(二)況本案告訴人與被告至臺北縣永和市調解委員會調解成立，
    並經板橋地方法院板橋簡易庭法官予以核定，有上開調解委
    員會96年民調字第242 號調解書影本一份在卷可參（1720號
    他字卷24頁），已具有法律效力，其中，雙方約定和解款項
    為一千萬元（除本案仲介款項外，並含另筆告訴人借予被告
    之借款三百零五萬元），告訴人並拋棄其餘一千八百餘萬元
    款項之請求權，亦即扣除借款外，告訴人就本案所請求金額
    事實上尚不滿七百萬元，實無就交付款項數額部分予以誇大
    之必要。再者，被告於偵查中亦坦承「（扣除給公司的 750
    萬元，剩下的由告訴人交付之金錢，是否都是由你挪用的）
    是，但實際上金額，我覺得沒有那麼多」（同上卷37頁），
    由上情觀之，證人乙○○、陳素偵於原審中所為證述，應堪
    採信，伊就本案部分應確實交付前揭二千零七十二萬七千元
    之款項，當無疑義，洵堪認定。
(三)被告自承上開交易並未談成，然由被告透過證人即代書邱世
    章向告訴人收取房屋交易談成後，過戶時方需繳交契稅，並
    委請邱世章備妥前揭土地登記申請書等過戶文件等情，可知
    被告應確如證人乙○○、陳素偵所述，有向渠等訛稱交易已
    經談妥乙節，且告訴人乙○○先後繳交定金即高達二千萬元
    之多，遠逾一般斡旋所需之款項，若非被告確如證人乙○○
    、陳素偵所述，有以前揭價格已經談成，然需先給付定金等
    語詐騙告訴人，告訴人又何以會給付如此鉅額之款項？被告
    又何需於一年後為圓謊而再訛稱已可簽約過戶？足徵乙○○
    、陳素偵之證言，當可採信，被告應確實有以前揭詐術欺騙
    告訴人以取得前揭款項，至為灼然。
(四)再就末筆30萬元款項部分，雖被告否認有以貸款成數不足為
    由而詐騙告訴人，然依前所述，告訴人既以一千萬元與被告
    就本案成立調解，就金額部分實已無誇大之必要，且告訴人
    確實於96年8月27日自陳秀綿板信商業銀行帳戶提領32萬1千
    元乙節，有該帳戶存摺影本一份在卷可參，是此部分亦應以
    證人乙○○、陳素偵之證述，較為可信，故被告有以前揭語
    詞詐取告訴人30萬元款項事實，亦堪認定。綜上所述，被告
    上開所辯，並無客觀證據可憑，應非可採，從而，本案事證
    明確，被告上開犯行，洵堪認定，自應依法論科。
二、核被告所為，係犯刑法第339條第1項之詐欺取財罪。被告雖
    先後多次以前揭詐術詐取告訴人財物，然皆係本於同一永富
    公司房屋之案子而於密接之時地，隨仲介房屋成交之各階段
    而以不同之詐術遂行其詐欺取財之犯行，應認其係基於同一
    犯意接續為之，屬接續犯，應僅論以一罪。原審經審理結果
    ，認被告罪證明確，因而適用刑法第339條第1項，刑法施行
    法第1條之1第1項、第2項前段等規定，並審酌被告僅有違反
    動產擔保交易法之輕微前科，有臺灣高等法院被告前案紀錄
    表一份附卷可參，素行尚可，其犯罪動機在於貪圖不法利益
    ，仗恃告訴人對其之信任而詐取財物，惡性不輕，所詐取之
    款項達二千萬餘元，金額不斐，告訴人損失重大，情節非輕
    ，暨被告犯罪後雖未完全承認犯行，然坦承主要之事實經過
    ，惟與告訴人達成調解後，迄未依約履行、賠償損失等一切
    情狀，量處被告有期徒刑二年六月，以資懲儆。經核其認事
    用法尚無違誤，量刑亦屬允當，被告提起上訴，以上情否認
    犯罪，核為無理由，應予駁回。
三、檢察官聲請簡易判決處刑意旨另以：被告於上開永富公司房
    屋洽談過程中，承前詐欺犯意，向告訴人詐稱其受「許先生
    」之託欲出售臺北縣中和市○○路294、296、298、300號1
    、2 樓房地，惟需先支付斡旋金等語，致使告訴人陷於錯誤
    ，交付共計五百萬元款項予被告，被告並向告訴人訛稱業已
    斡旋成功等語。因認被告此部分所為，亦係犯刑法第339 條
    第1項詐欺取財罪等語。然查：
(一)犯罪事實應依證據認定之，無證據不得認定犯罪事實，刑事
    訴訟法第154條第2項定有明文。犯罪事實之認定，應憑證據
    ，如未能發現相當證據，或證據不足以證明被告犯罪時，自
    不能以推測或擬制之方法，以為裁判之基礎。檢察官就被告
    犯罪事實，應負舉證責任，並指出證明之方法，刑事訴訟法
    第161條第1項亦有規定。因此檢察官對於起訴之犯罪事實，
    應負提出證據及說服之實質舉證責任。倘其所提出之證據，
    不足為被告有罪之積極證明，或其指出之證明方法，無從說
    服法院以形成被告有罪之心證，基於證據裁判主義及無罪推
    定之原則，自應為被告無罪判決之諭知（最高法院92年台上
    字第128號判例意旨參照）。
(二)關於「許先生」此部分交易，依證人乙○○所述，被告僅係
    向其收取斡旋金，亦即告訴人係基於委託被告斡旋之意思而
    交付此部分五百萬元款項，並非因被告嗣所稱斡旋成功等語
    而交付款項，從而，被告是否就此部分亦對告訴人施以詐術
    而取財，端視該許先生是否果欲出售上開房地，被告是否有
    加以斡旋而定，與告訴人交付款項後，被告是否另有向告訴
    人訛稱已經斡旋成功等語無關。
(三)就該名「許先生」是否果欲出售該筆房地而言，被告辯稱確
    實有該名許先生放風聲欲出售前揭房地，伊亦確實曾找到許
    先生的兒子斡旋，證人乙○○於原審中證稱其知悉上開永富
    公司部分係真有意出售（僅係並未成交），然「許先生」部
    分是否有出售情事，伊不知情等語（參見上開審判筆錄8 頁
    ），亦即並無足夠之證據證明被告所稱該名許先生有意出售
    該筆房地等語係屬虛偽不實之詐術甚明。再者，被告既稱其
    確曾前往洽談，且無其他證據證明被告此部分所言不實，依
    罪疑惟有利被告之原則，僅能認被告確已有斡旋之動作，至
    於其斡旋若未成功，僅屬其應退還告訴人斡旋金之民事糾紛
    問題，不能因其事後無法退還斡旋金，而逕行推測被告一開
    始即有意以此詐騙告訴人，亦甚灼然。準此，本案就此部分
    並無足夠積極證據證明被告對告訴人所述前揭言語係屬虛偽
    不實，尚難認其有對告訴人施以詐術，即難認被告此部分亦
    構成詐欺取財罪。然此部分，與前揭經本院論罪科刑部分具
    有接續犯裁判上一罪關係，爰就此部分不另為其無罪判決之
    諭知。
據上論斷，應依刑事訴訟法第368條，判決如主文。
本案經檢察官李良忠到庭執行職務。
中    華    民    國    98    年    4     月    29    日
                  刑事第三庭審判長法  官  陳博志
                                  法  官  許文章
                                  法  官  蔡聰明
以上正本證明與原本無異。
不得上訴。
                                  書記官  陳建邦
中    華    民    國    98    年    4     月    29    日
刑法第339條：
意圖為自己或第三人不法之所有，以詐術使人將本人或第三人之
物交付者，處5年以下有期徒刑、拘役或科或併科1千元以下罰金
。
以前項方法得財產上不法之利益或使第三人得之者，亦同。
前二項之未遂犯罰之。


司法院資訊處製作；財團法人民間司法改革基金會備份。
